臺灣臺中地方法院刑事判決　　　　　　　95年度易字第3055號
公　訴　人　臺灣臺中地方法院檢察署檢察官
被　　　告　甲○○
　　　　　　　　　　國民
　　　　　　　　　　　2弄21.
選任辯護人　陳建勛律師
上列被告因侵占案件，經檢察官提起公訴（95年度偵續一字第23號
），本院判決如下：
    主    文
本件公訴不受理。
    理    由
一、公訴意旨如起訴書所載。
二、按起訴之程序違背規定者，應諭知不受理判決，並得不經言
    詞辯論為之，刑事訴訟法第三百零三條第一款、第三百零七
    條，分別定有明文。按「告訴人接受不起訴或緩起訴處分書
    後，得於七日內以書狀敘述不符之理由，經原檢察官向直接
    上級法院檢察署檢察長或檢察總長聲請再議。」，刑事訴訟
    法第二百五十六條第一項定有明文。次按「刑事訴訟法第二
    百三十二條關於被害人告訴之規定，不包含國家在內，鹽務
    機關緝獲私鹽犯，函送偵查，仍係告發，而非告訴，對於不
    起訴處分不得聲請再議，不得聲請再議之人，所為再議之聲
    請為不合法，原不起訴處分，並不因此而阻止其確定。」，
    最高法院五十八年台上字第二五七六號著有判例可資參照。
    又「因告發而開始進行偵查之刑事案件並無得為聲請再議之
    人，一經檢察官為不起訴之處分後其處分即屬確定，雖上級
    法院首席檢察官本於監督權之作用仍得復令偵查，但非有刑
    事訴訟法第二百三十九條所定可以再起訴之新事實、新證據
    或再審原因，不得對於同一案件再行起訴。此與上級法院首
    席檢察官因認再議之聲請為有理由，命令續行偵查之案件不
    受此限制者有別，觀於同法於不起訴再行起訴及聲請再議各
    規定殊無疑義。」，最高法院四十五年度台上字第五三四號
    著有判決可資查考，同院五十五年度台上字第五一五號判決
    亦同此見解。
三、經本件公訴意旨略以：被告甲○○於民國九十一年十月二十
    五日向廣隆交通事業有限公司（下稱廣隆交通公司），以新
    台幣（下同）三十萬元之價格購買車號２１１—ＬＵ營業用
    小客車（下稱系爭營業用小客車）一部，嗣因未依約繳款，
    改於九十二年四月十九日向該公司負責人江宗錫以租送方式
    承租系爭營業用自小客車，雙方約定保證金為一萬元，期滿
    無息退還，租賃期間自九十二年四月十九日下午二時起，往
    後每月五日繳付二萬元，期滿價款繳清後，車輛歸被告所有
    。詎被告僅支付保證金一萬元並占有系爭營業用小客車後，
    即未再依約繳款，復於九十二年五月七日前某日，竟意圖為
    自己不法之所有，變易持有之意思為所有意思，將系爭營業
    用小客車侵占入己，並將該車價賣二十一萬元予案外人蔡光
    義，嗣因蔡光義無法取得過戶文件，於九十二年五月七日與
    廣隆交通公司之江宗錫協商，廣隆交通公司始得知上情等語
    。惟查，本件系爭營業用小客車係廣隆交通公司於九十一年
    一月三十日購入所有，有汽車新領牌照登記書、汽（機）車
    各項異動登記書各一份在卷可稽，且被告就系爭營業用小客
    車所訂之計程車租送約定承諾切結書，其契約相對人亦係廣
    隆交通公司，亦有該租送約定承諾切結書在卷可考。是依刑
    事訴訟法第二百三十二條之規定：「犯罪之被害人，得為告
    訴。」，本件果被告有侵占罪之犯行，其被害人亦應係該廣
    隆公司，除此之外，其他人依同法第二百四十條：「不問何
    人知有犯罪嫌疑者，得為告發」之規定，僅得為告發，乃屬
    至明之理。然查，本件江宗錫於九十四年十月二十四日乃以
    「告訴人」之身分具狀對被告提出告訴，有該刑事告訴狀一
    份附於九十四年發查字第二八七六號卷內可查，斯時該廣隆
    交通公司之董事為王仁志（年籍詳卷）一人（一人持有全公
    司之股份），有經濟部中部辦公室九十六年一月九日經中三
    字第09630813840號書函檢附之廣隆交通公司設立及歷次變
    更登記事項卡（表）影本一份足資佐憑，則該公司當時之負
    責人應為王仁志，自屬明確，是該自居為告訴人之江宗錫所
    提出之告訴，依前開說明，因其僅為具有告發權之告發人，
    所提出之告訴充其量亦僅屬告發，依據刑事訴訟法第二百五
    十六條之規定及前開判例、判決意旨，該自居為告訴人地位
    之江宗錫既非告訴權人，且亦非受該廣隆公司代表人王仁志
    委任提出告訴之人，實無聲請再議之權（該江宗錫甚至於九
    十五年五月二十二日聲請再議時，亦自居為告訴人、聲請再
    議人，且事後於同年七月二十四日委任陳榮昌律師任告訴代
    理人之，亦係以個人名義提出告訴，有該刑事委任狀附於九
    十五年偵續字第一五二號卷內可稽。）。則揆諸首開說明，
    本件本應於臺灣臺中地方法院檢察署九十五年偵字第八三二
    三號不起訴處分公告時即已確定，尚不因該不起訴處分末附
    記有得於一定期間內聲明再議之誤載教示有所變異，而該不
    起訴處分早於九十五年五月五日即經臺灣臺中地方法院檢察
    署公告，有本院九十六年一月十五日電話紀錄表一份在卷可
    稽，故本件應於九十五年五月五日即經臺灣臺中地方法院檢
    察署檢察官為不起訴處分確定在案，應屬至明。則公訴人就
    本件業經不起訴處分確定之案件，於未有何新事實、新證據
    提出之情形下，不得再行起訴。（惟真正具有告訴權之廣隆
    交通公司仍得再行具狀提出告訴，附此敘明）則公訴人就
    本件業經不起訴處分確定在案之案件再行起訴，即有起訴程
    序違背規定之情，依照上開說明，本件爰不經言詞辯論，諭
    知不受理之判決。
據上論斷，應依刑事訴訟法第三百零三條第一款、第三百零七條
，判決如主文。
中　　華　　民　　國　　96　　年　　1 　　月　　15　　日
                  刑事第四庭  審判長 法  官  林宜民
                                     法  官  許惠瑜
                                     法  官  林學晴
上正本證明與原本無異。
如不服本判決，應於收受送達之日起十日內向本院提出上訴狀（
須附繕本），上訴於台灣高等法院台中分院。
                                     書記官  賴淵瀛
中　　華　　民　　國　　96　　年　　1　　月　　15　　日
